【裁判字號】    98,抗,101
【裁判日期】    980216
【裁判案由】    聲請撤銷緩刑
【裁判全文】
臺灣高等法院刑事裁定                   98年度抗字第101號
抗  告  人
即  受刑人  甲○○
上列抗告人因聲請撤銷緩刑案件，不服臺灣桃園地方法院中華民
國97年12月17日撤銷緩刑裁定（97年度撤緩字第 198號），提起
抗告，本院裁定如下：
    主  文
抗告駁回。
    理  由
一、原裁定意旨略以：受刑人甲○○前因非駕駛業務過失致死案
    件，經臺灣桃園地方法院於民國95年4月6日以94年度交易字
    第380號判處有期徒刑10月，緩刑5年，並於95年5月5日確定
    。惟受刑人竟於緩刑期內，即96年8月23日更犯傷害罪，經
    臺灣板橋地方法院於97年5月30日以97年度簡字第3930號判
    處拘役30日，並經臺灣板橋地方法院於97年10月8日以97年
    度簡上字第791號判決上訴駁回，並於97年10月8日確定。受
    刑人於受緩刑宣告後，於緩刑期內更因犯罪而受得易科罰金
    之有期徒刑、拘役之刑之宣告，而核受刑人前後所犯之非駕
    駛業務過失致死罪及傷害罪，均造成人之生命、身體有所傷
    害，受刑人先前非駕駛業務過失致死罪甚而已斷送一名無價
    之生命，受刑人就此理應對他人之生命、身體更小心尊重，
    詎仍不知小心警惕，反在緩刑期間內，無視對他人生命、身
    體應有之尊重，再度故意傷害他人身體，足見前開緩刑之宣
    告，已失其使受刑人知所警惕，以啟自新之功用，並不足以
    矯正受刑人之個性，難收其預期之效果，故有執行刑罰之必
    要。是原審法院認本件聲請撤銷緩刑宣告與刑法第75條之1
    第1項第2款之規定相符，聲請人之聲請係屬正當，應予准許
    等語。
二、抗告意旨略以：(一)原審法院認抗告人係再度故意傷害他人身
    體顯有違誤，蓋抗告人先前所犯係過失致死案件，之後所犯
    係傷害案件。(二)抗告人前因非駕駛業務過失致死案件，除使
    友人洪英傑不幸傷亡外，並因該次車禍而導致自己左手臂截
    肢，自此每每自責不已。抗告人在後案，則係因友人見抗告
    人找不到工作、不易謀生，帶抗告人去應徵，友人因細故而
    與被害人發生爭執，抗告人難以置身於外，又因被害人以殘
    障相譏，抗告人忍不住，遂與被害人發生口角。惟抗告人知
    錯，始終坦承犯行，只是被害人要求50萬元賠償，但當時因
    無工作，故未達成和解。由上可知，抗告人在後案犯罪動機
    可憫，且犯後態度良好，顯然原宣告之緩刑已收預期效果，
    原審裁定所認，顯係不當。(三)抗告人係左手臂截肢，生理與
    心理自與常人有異，被害人明知抗告人中度肢體障礙，猶與
    伊計較，已有未洽，而原審法院又未審酌抗告人肢體障礙是
    否能承受被害人之刺激，更有未洽。懇請鈞院仍秉初衷給予
    抗告人自新之機會等語。
三、按「受緩刑之宣告而有下列情形之一，足認原宣告之緩刑難
    收其預期效果，而有執行刑罰之必要者，得撤銷其宣告：一
    、緩刑前因故意犯他罪，而在緩刑期內受得易科罰金之有期
    徒刑、拘役或罰金之宣告確定者。二、緩刑期內因故意犯他
    罪，而在緩刑期內受得易科罰金之有期徒刑、拘役或罰金之
    宣告確定者。三、緩刑期內因過失更犯罪，而在緩刑期內受
    有期徒刑之宣告確定者。四、違反第74條第2項第 1款至第8
    款所定負擔情節重大者。前條第2項之規定，於前項第1款至
    第 3款情形亦適用之。」、「前項撤銷之聲請，於判決確定
    後6月以內為之。」刑法第75條之1、第75條第 2項分別定有
    明文。緩刑宣告是否得撤銷，除須符合刑法第75條之1第1項
    各款之要件外，本條並採裁量撤銷主義，賦予法院撤銷與否
    之權限，特於第 1項規定實質要件為「足認原宣告之緩刑難
    收其預期效果，而有執行刑罰之必要」，供作審認之標準。
    亦即於上揭「得」撤銷緩刑之情形，法官應依職權本於合目
    的性之裁量，妥適審酌被告所犯前後數罪間，關於法益侵害
    之性質、再犯之原因、違反法規範之情節是否重大、被告主
    觀犯意所顯現之惡性及其反社會性等情，是否已使前案原為
    促使惡性輕微之被告或偶發犯、初犯改過自新而宣告之緩刑
    ，已難收其預期之效果，而確有執行刑罰之必要。
四、本院經查：
  (一)本件抗告人即受刑人甲○○前於92年間因非駕駛業務過失致
    死案件，經臺灣桃園地方法院以94年度交易字第 380號判決
    判處有期徒刑10月，緩刑 5年，並於95年5月5日確定在案，
    嗣於緩刑期間內即 96年8月23日犯傷害罪，經臺灣板橋地方
    法院以97年度簡字第3930號判決判處拘役30日，如易科罰金
    ，以新臺幣1仟元折算1日，並經臺灣板橋地方法院以97年度
    簡上字第791號判決上訴駁回，並於97年10月8日確定在案，
    此有各該刑事判決書及本院被告前案紀錄表各 1件在卷可憑
    ，是故，受刑人於緩刑期內故意犯罪，而在緩刑期內受拘役
    宣告之情，已堪認定。
  (二)再查，受刑人係因過失致死罪而受緩刑之宣告，而於緩刑期
    內更犯傷害罪，爰考量上開二罪之法益俱為人之身體或生命
    法益，且均係對各該法益施予傷害之手段，並審酌受刑人之
    犯罪動機、目的、手段、生活狀況及智識程度等一切情狀，
    則顯見受刑人對前案之緩刑宣告，並未記取對於人之身體、
    生命之尊重，而堪認原宣告之緩刑難收其預期效果，而有執
    行刑罰之必要。原審法院認聲請人上開之聲請，核與刑法第
    75條之1第1項第 2款之規定相符，應予准許，因而裁定受刑
    人之緩刑宣告撤銷，經核原審裁定認事用法均無不合。至受
    刑人抗告意旨雖指稱伊所犯之傷害案件，係友人陪同伊應徵
    工作時，與被害人發生爭執，無法置身事外，且無法忍受被
    害人以殘障相譏，遂與被害人發生口角云云，惟被害人縱有
    以言語相譏，受刑人亦不得率爾以暴力相向，而傷害他人身
    體，是其所辯，尚不足採。況依原審97年度簡字第3930號判
    決所載係因停車糾紛敬酒而生口角，與上揭所辯，亦有不符
    。又受刑人另以其心理及生理因素為由，並提出中華民國身
    心障礙手冊影本為據指摘原裁定不當，然此等關於受刑人心
    理、身體健康情形之證明，與其所為上開犯行而構成上開得
    撤銷其緩刑宣告之要件無涉，亦難據此推翻原審法院上開撤
    銷緩刑之裁定。綜上，受刑人所執前詞提起抗告，並無理由
    ，應予駁回。
據上論斷，依刑事訴訟法第412條，裁定如主文。
中    華    民    國    98    年    2     月    16    日
                  刑事第二庭審判長法  官  洪光燦
                                  法  官  林恆吉
                                  法  官  宋明蒼
以上正本證明與原本無異。
不得再抗告。
                                  書記官  駱麗君
中    華    民    國    98    年    2     月    16    日


司法院資訊處製作；財團法人民間司法改革基金會備份。
